【裁判字號】    89,易,1997
【裁判日期】    900103
【裁判案由】    台灣地區與大陸地區人民關係條例
【裁判全文】
臺灣臺北地方法院刑事判決                        八十九年度易字第一九九七號
    公  訴  人  臺灣臺北地方法院檢察署檢察官
    被      告  丁○○
                甲○○
右列被告因台灣地區與大陸地區人民關係條例案件，經檢察官聲請簡易判決處刑（八
十九年度偵字第一三六七三號），本院改適用通常程序，判決如左：
    主  文
丁○○違反不得居間介紹他人留用大陸地區人民在臺灣地區從事未經許可之工作之規
定，科罰金新臺幣壹萬元，如易服勞役，以參佰元即新臺幣玖佰元折算壹日。緩刑貳
年。
甲○○違反不得僱用大陸地區人民在臺灣地區從事未經許可之工作之規定，科罰金新
臺幣參萬元，如易服勞役，以參佰元即新臺幣玖佰元折算壹日。緩刑貳年。
    事  實
一、丁○○明知其姪子戊○○係申請來臺探病之大陸地區人民，竟於民國八十九年四
    月初，基於居間介紹他人留用大陸地區人民在臺灣地區從事未經許可之工作之犯
    意，介紹戊○○至臺北市○○路○段六○六巷六號五樓萬華醫院，照顧友人甲○○之父親何添萬。甲○○明知戊○○係申請來臺探病之大陸地區人民，竟自同年
    月六日起，未經申請許可，以每月薪資新臺幣 (下同）二萬元之工資，僱用戊○○在上址醫院內從事照顧其父親何添萬之未經許可之看護工作。迄同年六月十日
    下午三時許，經警在上址醫院內當場查獲。
二、案經臺北市政府警察局萬華分局報告臺灣臺北地方法院檢察署檢察官偵查聲請簡
    易判決處刑，本院改適用通常程序審理。
    理  由
一、訊據被告丁○○於本院審理時矢口否認右揭犯行，辯稱：伊並不認識甲○○，亦
    未介紹戊○○照顧甲○○之父親，其於警偵訊所言均不實在，係其父丙○○叫伊
    如此說等語。被告甲○○於本院審理時固坦承有於右揭時、地僱用戊○○看護其
    父親之事實，惟亦附和被告丁○○之詞供稱：警訊係警察叫依照著戊○○的筆錄
    講，其並不認識丁○○，戊○○亦非丁○○介紹而來等語。惟查，右揭事實，業
    據被告二人於警訊、偵查及本院第一次訊問時供承不諱，且互相一致，核與證人
    即大陸地區人民戊○○於警訊時證述之情節相符，且被告甲○○之父丙○○於本
    院審理時亦到庭證稱：因戊○○照顧甲○○之父親，甲○○曾送錢到伊住處給戊○○等語，有各該筆錄在卷可憑，再參酌被告二人於八十九年八月二十九日向本
    院提出之答辯狀所陳述之情節，均與其等於警訊及偵查中供述之情節相符，復有
    中華民國台灣地區旅行證、國人入出境端末查詢報表影本各一紙附卷足稽。次查
    ，證人丙○○於本院審理時雖證稱：丁○○與甲○○根本不認識，因其未聽過丁○○提起甲○○，丁○○平時工作很忙，與戊○○沒有往來，不會替戊○○介紹
    工作等語，然證人丙○○上開證詞，實乃臆測之詞，且其與丁○○係父女關係，
    與證人戊○○係祖孫關係，而證人戊○○雖已於八十九年六月十六日遣返大陸地
    區，有臺北市政府警察局萬華分局八十九年六月十五日（八十九）北市警萬安仁
    字第八九六○○九五二○○號函附執行遣送大陸人民勤務派遣表一件在卷足佐，
    但被告丁○○卻因居間介紹證人戊○○在臺灣地區從事未經許可之工作而罹犯刑
    章，證人丙○○為被告丁○○之至親，其證詞顯有迴護之情。況衡之常情，被告
    於偵查中之供詞，距事實發生之時較近，較少權衡利害得失或受他人干預，比之
    事後翻異之詞，自更為可採，故除非可證明其更異之詞與事實更為相符，或其初
    供係虛偽者外，自不得任意捨棄初供不採。是被告丁○○嗣於本院中更異前供，
    顯係事後卸責之詞，甲○○供述亦屬迴護、避就之言，均不足憑信。又被告丁○○介紹戊○○照顧被告甲○○之父親，主觀上僅係幫忙性質，並未約定被告甲○○應支付該大陸地區人民薪資或任何費用，嗣後被告甲○○給付薪資予戊○○，
    被告丁○○並不知情之事實，業據被告二人於警偵訊及本院第一次訊問時供述甚
    詳，核與證人戊○○於警訊時證述情節相符，是被告丁○○主觀上係基於居間介
    紹他人留用大陸地區人民在臺灣地區從事未經許可之工作之犯意，亦堪認定。本
    件事證明確，被告等犯行均堪以認定，應依法論科。
二、按經許可進入台灣地區之大陸地區人民，不得從事與許可目的不符之活動；又僱
    用大陸地區人民在臺灣地區工作，應向主管機關申請許可；又不得僱用或留用大
    陸地區人民在臺灣地區從事未經許可之工作；不得居間介紹他人僱用或留用大陸
    地區人民在臺灣地區從事未經許可之工作，臺灣地區與大陸地區人民關係條例第
    十條第二項、第十一條第一項、第十五條第四款、第五款分別定有明文。查被告
    丁○○基於居間介紹被告甲○○留用大陸地區人民戊○○在臺灣地區從事未經許
    可之工作之犯意，介紹戊○○照顧被告甲○○之父親；被告甲○○則基於僱用大
    陸地區人民戊○○在臺灣地區從事未經許可之看護工作之犯意，僱用證人戊○○
    在如事實欄所述之時地工作，而戊○○係於八十九年三月十六日以探病名義入境
    臺灣地區，此有戊○○之中華民國臺灣地區旅行證影本及國人入出境端末查詢報
    表附卷可稽，是該大陸地區人民以探病名義來台居留，自不得加以留用從事勞動
    工作。是核被告丁○○所為，係違反臺灣地區與大陸地區人民關係條例第十五條
    第五款不得居間介紹他人留用大陸地區人民從事未經許可工作之規定；被告甲○○所為，係違反臺灣地區與大陸地區人民關係條例第十五條第四款不得僱用大陸
    地區人民從事未經許可工作之規定，均應依同法第八十三第一項規定予以處罰。
    公訴意旨認被告丁○○係居間介紹他人僱用大陸地區人民從事未經許可之工作，
    尚有誤會。爰審酌被告丁○○因基於朋友情誼，始介紹姪子戊○○照顧友人甲○○之父親，而被告甲○○其因急需人手協助照顧父親，始非法僱用大陸地區人民
    ，且僱用人數為一人，所僱用時間約二月，及其品行、犯罪動機、目的、手段、
    犯罪情節、所生危害及犯後態度等一切情狀，量處如主文所示之刑，並諭知易服
    勞役之折算標準。又被告等前均未曾受有期徒刑以上刑之宣告，此有臺灣高等法
    院檢察署刑案紀錄簡覆表在卷可稽，因一時失慮，致觸犯本案犯行，經此刑之教
    訓，當知所警惕，信無再犯之虞，本院認為前開對其宣告之刑，以暫不執行為適
    當，並宣告緩刑二年，用啟自新。
三、至證人丙○○於本院審理時證稱：戊○○曾向乙○○（未據起訴，住新莊市○○
    街七十二巷十之一號二樓，詳參本院卷附戊○○信函）之公司應徵介紹工作等情
    ，是否屬實，宜由檢察官另為適法之處理，附此敘明。
據上論斷，應依刑事訴訟法第四百五十二條、第二百九十九條第一項前段，臺灣地區
與大陸地區人民關係條例第八十三條第一項、第十五條第四款、第五款，刑法第十一
條前段、第四十二條第二項、第七十四條第一款，罰金罰鍰提高標準條例第二條，現
行法規所定貨幣單位折算新臺幣條例第二條，判決如主文。
本案經檢察官林淑玲到庭執行職務
中      華      民      國      九十      年      一      月      三    日
                                      臺灣臺北地方法院刑事第八庭
                                          法  官  張筱琪
右正本證明與原本無異。
如不服本判決，應於判決送達後十日內，向本院提出上訴狀。
                  書記官  沈銘哲
中      華      民      國      九十      年      一      月      四    日
附錄論罪科刑法條全文：
臺灣地區與大陸地區人民關係條例第十五條
左列行為不得為之：
一  使大陸地區人民非法進入臺灣地區。
二  招攬臺灣地區人民未經許可使之進入大陸地區。
三  使大陸地區人民在臺灣地區從事未經許可或與許可目的不符之活動。
四  僱用或留用大陸地區人民在臺灣地區從事未經許可或與許可範圍不符
    之工作。
五  居間介紹他人為前款之行為。
臺灣地區與大陸地區人民關係條例第八十三條
違反第十五條第四款或第五款規定者，處二年以下有期徒刑、拘役或科或
併科新台幣三十萬元以下罰金。
意圖營利而違反第十五條第五款規定者，處三年以下有期徒刑、拘役或科
或併科新台幣六十萬元以下罰金。
以犯前項之罪為常業者，處五年以下有期徒刑，得併科新臺幣六十萬元以
下罰金。
法人之代表人、法人或自然人之代理人、受僱人或其他從業人員，因執行
業務犯前三項之罪者，除處罰行為人外，對該法人或自然人並科以前三項
所定之罰金。但法人之代表人或自然人對於違反之發生，已盡力為防止行
為者，不在此限。


司法院資訊處製作；財團法人民間司法改革基金會備份。
